臺灣高等法院高雄分院刑事判決　　　　　九十一年度上更(一)字第一八九號
　　上　訴　人
　　即　被　告　乙○○
　　選任辯護人　孔福平
右上訴人因偽造有價證券案件，不服臺灣屏東地方法院八十八年度訴字第一五三號中
華民國八十八年九月十日第一審判決（起訴案號：臺灣屏東地方法院檢察署八十八年
度偵緝字第八十三號），提起上訴，判決後，經最高法院發回更審，本院判決如左：
      主      文
原判決關於偽造有價證券及定執行刑部分撤銷。
乙○○意圖供行使之用，而偽造有價證券，處有期徒刑壹年陸月。偽造之發票人甲○
○○名義，發票日民國八十四年九月十日，面額新台幣伍仟元本票壹張沒收。
      事      實
一、乙○○於民國八十一年十二月二十日招集互助會一組，每會新台幣（下同）五千
    元，共計七十名會員，而會員甲○○○於八十四年九月十日標下該互助會會款，
    並授權乙○○以甲○○○名義簽發二十三張本票，交付予活會會員（應該廿六位
    ）作為供擔保之用，詎乙○○竟於八十四年九月十日，在屏東縣萬丹鄉○○村街
    後九十二號住處，逾越授權範圍，意圖供行使之用及盜用甲○○○印章，另開立
    以甲○○○為發票人，發票日為八十四年九月十日，票面金額為五千元之本票一
    張在同日及上址，交付不詳姓名之案外人，嗣持票人欲向甲○○○索取票款，甲
    ○○○始查悉上情。
二、案經甲○○○訴請臺灣屏東地方法院檢察署檢察官偵查起訴。
      理      由
一、訊據上訴人乙○○固坦承簽發系爭本票，惟矢口否認有偽造甲○○○名義之本票
    犯行，辯稱：伊係於甲○○○得標後，經甲○○○授權，依活會人數代甲○○○
    簽發本票，並無加開本票情事云云。經查右揭事實，業據告訴人甲○○○於偵審
    中指訴綦詳，略以：得標後，還要給二十三會的死會，依約定也要開本票，我是
    拜託他（被告）開二十三張的本票：：：，我每一次交死會的錢後都有收回一張
    本票，到最後因有人還要向我收本票的錢，我才知道，後來我有再收回一張本票
    等情，惟依卷附告訴人提出之上開民間互助會會員名單（影本，見偵字第八七三
    一號卷第六頁）所載；該互助會係於八十一年十二月二十日起會，會員連會首共
    計七十人次，每會五千元，每月二十日開標一次（每逢三、六、九、十二月份，
    則於各該月之十日加開標會一次）等情，告訴人係於八十四年九月十日加開標會
    時得標，當時應尚有二十六位活會會員，告訴人應開出二十六張本票擔保付款，
    伊僅授權上訴人簽發二十三張本票雖然不足，惟告訴人於偵訴時指稱：結果有三
    十個人向我要求付款，因此他涉嫌冒簽七張本票（八十五年偵字第八七三一號卷
    第廿四頁反面）。被告於原審供稱：「（對檢察官起訴犯罪事實有何意見﹖）應
    該是七張本票，是我開甲○○○名義簽發。」（原審卷第十三頁）則被告逾越告
    訴人授權範圍而擅自簽發本票之事實應屬無疑。被告於原審坦承有多開本票之自
    白，應可採信。惟僅有票號０八六二０八號本票影本一張及互助會單二張附卷可
    稽，被告偽造本票應屬一張。其上開所辯，顯係卸責之詞，不足採信，事證已臻
    明確，被告犯行堪予認定。
二、核被告所為，係犯刑法第二百零一條第一項偽造有價證券罪。其偽造署押、盜用
    印章之行為，為偽造有價證券之階段行為；其偽造有價證券後持以行使，其持以
    行使之低度行為，為偽造之高度行為所吸收，不另論罪。被告所偽造之本票，金
    額僅五千元，且僅一張，法重情輕，若科以最低法定刑，猶嫌過重，尚有可憫恕
    之處，爰依刑法第五十九條減輕其刑。至於公訴意旨指，被告共偽造本票七張，
    但查告訴人並不能提出其他六張偽造之本票，亦未能供明該六張本票之持有人以
    供查證，空言指被告擅自偽造七張本票，尚難採信，惟公訴人就此部分，認與前
    述有罪部分，以裁判上一罪起訴，故不另為無罪諭知。
三、原審就被告偽造有價證券部分，據以論罪科刑，固非無見，但誤認被告共偽造本
    票七張，自有未合，被告上訴意旨，否認犯罪，固無足取，惟原判決此部分既有
    可議之處，自應予以撤銷改判。審酌被告一時思慮欠週，偽造本票之金額僅五千
    元，情節不重，告訴人所受損害不大，及其他一切情狀，從寬量處有期徒刑一年
    六月，偽造之本票一張，應予沒收。
四、詐欺部分，經本院前次判決，不得上訴第三審而告確定。
五、據上論斷，應依刑事訴訟法第三百六十九條第一項前段、第三百六十四條、第二
    百九十九條第一項前段，刑法第二百零一條第一項、第五十九條、第二百零五條
    ，罰金罰鍰提高標準條例第一條前段，判決如主文。
本案經檢察官朱文彬到庭執行職務。
中    華    民    國     九十一     年       八       月      十五      日
           臺灣高等法院高雄分院刑事第八庭
                                  審判長法官  郭雅美
                                        法官  張盛喜
                                        法官  洪兆隆
右正本證明與原本無異。
如不服本判決應於收受本判決後十日內向本院提出上訴書狀，其未述上訴理由者，
並得於提起上訴後十日內向本院補提理由書狀（均須按他造當事人之人數附繕本)「
切勿逕送上級法院」。
                                      書記官  陳曼智
中    華    民    國     九十一     年       八       月      十六      日
附錄本判決論罪科刑法條：
刑法第二百零一條第一項
意圖供行使之用，而偽造、變造公債票、公司股票或其他有價證券者，處三年以上十
年以下有期徒刑，得併科三千元以下罰金。
                                                                        Ｑ
